臺灣士林地方法院民事判決
110年度簡字第140號
原      告  鄭謹賢  
被      告  許焜雄  
上列當事件間請求損害賠償事件，原告提起刑事附帶民事訴訟（
109年度審交附民第564號），經刑事庭移送前來，本院於民國11
0年9月23日言詞辯論終結，判決如下：
    主  文
一、被告應給付原告新臺幣陸拾捌萬柒仟玖佰零貳元，及自民國
    一百零九年十二月十五日起至清償日止，按週年利率百分之
    五計算之利息。
二、原告其餘之訴駁回。
三、本判決第一項於原告以新臺幣貳拾參萬元為被告供擔保後，
    得假執行。
四、原告其餘假執行之聲請駁回。 
    事實及理由
壹、程序部分：
一、按訴狀送達之後，原告不得將原訴變更或追加他訴。但擴張
    或減縮應受判決事項之聲明者，不在此限。民事訴訟法第25
    5 條第1 項第3款定有明文。查原告起訴時訴之聲明原為請
    求被告給付新臺幣（下同）1,760,508元及其遲延利息，嗣
    於民國110年9月23日之言詞辯論程序當庭變更訴之聲明為如
    後所示，核屬減縮應受判決事項之聲明，與上開規定相符，
    應予准許。
二、被告未於言詞辯論期日到場，核無民事訴訟法第386條各款
    所列情形，爰依原告之聲請，由其一造辯論而為判決。
貳、實體部分：
一、原告起訴主張略以：被告於108年12月9日上午9時51分許駕
    駛自用小客車，沿臺北市士林區承德路5段由南往北方向行
    駛，行經上開路段與士商路交岔路口，欲向右轉進入士商路
    時，本應注意汽車行駛至交岔路口處右轉彎時，應距交岔路
    口30公尺前顯示方向燈或手勢，換入外側車道、右轉車道或
    慢車道，及向右變換行向前應先確認後方有無來車，或來車
    距離尚遠安全無虞，始得變換，而依當時清況並無不能注意
    之情事，竟疏未注意及此，貿然右轉，適原告騎乘機車自同
    向右後方直行而來，見狀煞避不及，致兩車發生碰撞，原告
    因而人車倒地，並受有右肩挫傷併右鎖骨骨折、頭部挫傷併
    顏面撕裂傷、左腕挫傷、雙膝及雙踝挫擦傷等傷害。為此，
    爰依民法第184條第1項前段、第2項、第191條之2、第193條
    第1項、第195條第1項前段之規定，請求被告就原告所受下
    列損害扣除原告已領取強制汽車責任險保險給付68,522元、
    商業保險保險給付150,800元後之餘額共計新臺幣（下同）1
    ,417,902元負賠償責任：①醫療費用89,440元；②看護費用75
    ,000元；③因傷不良於行所生之交通費用14,515元；④受傷半
    年無法工作所生之工資損失578, 269元；⑤精神慰撫金88萬
    元等語。並聲明：（一）被告應給付原告1,417,902元，及
    自刑事附帶民事起訴狀繕本送達之翌日起至清償日止，按週
    年利率5％計算之利息。（二）願供擔保，請准宣告假執行。
二、被告未於言詞辯論期日到場，亦未提出任何書狀作何聲明或
    陳述。
三、得心證之理由：
（一）按因故意或過失，不法侵害他人之權利者，負損害賠償責
      任。汽車、機車或其他非依軌道行駛之動力車輛，在使用
      中加損害於他人者，駕駛人應賠償因此所生之損害。民法
      第184 條第1 項前段、第191 條之2 前段分別定有明文。
      經查，原告就其主張之事實，業經提出與所述相符之診斷
      證明書、道路交通事故當事人住址資料申請書、道路交通
      事故現場圖、現場照片、臺北市政府警察局道路交通事故
      初步分析研判表、醫療費用收據、計程車程車證明等件為
      證（見本院109 年度審交附民字第564 號卷【下稱附民卷
      】第9至99頁，本院卷第52至58頁），並有本院109 年度
      審交簡字第397 號過失傷害案件之刑事判決暨偵查、審理
      卷宗之電子卷證光碟附卷可參，且被告已於相當時期受合
      法之通知，於言詞辯論期日不到場，亦未提出任何書狀爭
      執，依民事訴訟法第280 條第3 項前段、第1 項之規定，
      應視同自認，是堪認原告之主張為真實。準此，被告就其
      違規駕車之過失行為，自應依民法第184 條第1 項前段、
      第191 條之2 規定，對原告負侵權行為損害賠償之責任。
（二）次按不法侵害他人之身體或健康者，對於被害人因此喪失
      或減少勞動能力或增加生活上之需要時，應負損害賠償責
      任。損害賠償，除法律另有規定或契約另有訂定外，應以
      填補債權人所受損害及所失利益為限。民法第193 條第1
      項、第216 條第1 項分別定有明文。茲就原告請求賠償之
      項目、金額，分別審酌如下：
    1.原告因本件車禍事故而支出醫療費用89,440元、看護費用
      75,000元、交通費用14,515元、半年無法工作所生之工資
      損失578, 269元等情應認為真實，業如前述，是原告本於
      前揭民法第193條第1 項、第216 條第1 項之規定，請求
      被告賠償上開損害，核屬有據。
    2.精神慰撫金部分：
  （1）按不法侵害他人之名譽、自由，或不法侵害其他人格法
       益而情節重大者，被害人雖非財產上之損害，亦得請求
       賠償相當之金額，民法第195 條第1 項前段定有明文。
       又慰藉金之賠償須以人格權遭遇侵害，使精神上受有痛
       苦為必要，其核給之標準固與財產上損害之計算不同，
       然非不可斟酌雙方之身分、地位、資力與加害之程度及
       其他各種情形核定相當之數額。其金額是否相當，自應
       依實際加害情形與被害人所受之痛苦及雙方之身分、地
       位、經濟狀況等關係決定之（最高法院51年台上字第223
        號判例、85年度台上字第460號判決意旨可資參照）。
       經查，原告因本件車禍事故而受有前揭傷害，足見原告
       之身體及健康權受被告不法侵害，因而受有精神上之痛
       苦，是原告請求非財產上之損害賠償，自屬有據。
  （2）次查，原告之學歷為大學畢業，從事房屋仲介之工作，
       月收入約9萬餘元，107 、108 年度申報之所得總額分別
       為90餘萬元、110餘萬元，名下有汽車1 部及投資數筆；
       被告之學歷則為國中畢業，目前無業，107 、108 年度
       申報之所得總額分別為0元、不足千元，名下無財產等情
       ，分別經兩造陳明在卷（見本院卷第50頁，本院109年度
       審交易字第1033號刑事卷宗第37頁），並有本院依職權
       調取兩造之財產所得調件明細表、勞健保投保資料附卷
       可參。本院爰審酌被告本件侵權行為之過失程度、原告
       所受傷勢之情形、長期復健治療之需要、影響生活之程
       度及因此所受之精神上痛苦，並衡酌兩造上開經濟情況
       、身分、地位及本件車禍事故之經過等一切情狀，認原
       告請求88萬元之精神慰撫金，尚嫌過高，應予核減至15
       萬元為適當，是原告逾此數額之請求尚屬無據。
（三）又按保險人依強制汽車責任保險法規定所為之保險給付，
      視為被保險人損害賠償金額之一部分；被保險人受賠償請
      求時，得扣除之。強制汽車責任保險法第32條定有明文。
      另按被保險人因保險人應負保險責任之損失發生，而對於
      第三人有損失賠償請求權者，保險人得於給付賠償金額後
      ，代位行使被保險人對於第三人之請求權；但其所請求之
      數額，以不逾賠償金額為限。保險法第53條第1 項亦有明
      文，其性質乃為法定之債權移轉，故於保險人給付賠償金
      額後，被保險人對於第三人之請求權即移轉於保險人。查
      ，原告自承其因本件車禍事故受傷，已領取強制汽車責任
      保險給付68,522元、商業保險理賠150,800元等語（見本
      院卷第49頁），揆諸上開規定，原告所得請求被告賠償之
      金額，自應以扣除其已領取上開保險給付後之餘額為限。
（四）綜上，原告得向被告請求損害賠償之金額總計應為687,90
      2元【計算式：醫療費用89,440元＋看護費用75,000元＋交
      通費用14,515元＋工資損失578, 269元＋精神慰撫金15萬元
      －（原告已領取之保險給付68,522元＋150,800元）＝687,90
      2元】。
四、綜上所述，原告依據侵權行為損害賠償請求權，請求被告給
    付687,902元，及自刑事附帶民事起訴狀繕本送達之翌日即1
    09 年12 月15日起至清償日止，按週年利率5％計算之利息，
    為有理由，應予准許。原告逾此範圍之請求，則屬無據，應
    予駁回。
五、本件事證已臻明確，原告其餘主張及攻擊防禦方法，於判決
    結果不生影響，爰不一一論述，附此敘明。
六、原告陳明願供擔保，聲請宣告假執行，經核其勝訴部分與法
    律規定相符，爰酌定相當之擔保金額宣告之。至原告其餘假
    執行之聲請，因該部分訴之駁回而失所附麗，應予駁回。
七、另本件係原告於刑事訴訟程序中附帶提起民事訴訟，經本院
    刑事庭裁定移送前來，依刑事訴訟法第504 條第2 項規定，
    免納裁判費，且迄本院言詞辯論終結為止，並無其他訴訟費
    用之支出，故本件無諭知訴訟費用負擔之必要，附此敘明。
中　　華　　民　　國　 110　　年　　10　　月　 18　 日
                  民事第五庭  法  官  趙彥強
以上正本係照原本作成。
如對本判決上訴，應於判決送達後20日內向本院提出上訴狀，若
委任律師提起上訴者，應一併繳納上訴審裁判費，否則本院得不
命補正逕行駁回上訴。
中　　華　　民　　國　 110　　年　　10　　月　 18　 日
                              書記官  呂子彥